【裁判字號】    89,易,374
【裁判日期】    890529
【裁判案由】    台灣地區與大陸地區人民關係條例
【裁判全文】
臺灣新竹地方法院刑事判決                          八十九年度易字第三七四號
    公  訴  人  臺灣新竹地方法院檢察署檢察官
    被      告  甲○○
右列被告因違反臺灣地區與大陸地區人民關係條例案件，經檢察官聲請簡易判決處刑
（八十八年度偵字第七六０八號），本院認宜改用通常程序，判決如左：
    主  文
甲○○幫助法人之受僱人，因執行業務違反不得僱用大陸地區人民在臺灣地區從事未
經許可之工作之規定，處拘役參拾日，如易科罰金，以參佰元折算壹日。
    事  實
一、甲○○係「金冠企業管理顧問有限公司」（下稱金冠公司）設於新竹市○○路五
    十九號六樓之新竹分公司之推廣部組長，其知悉民國八十八年九月二十六日前來
    應徵之金小虎係大陸地區人民，未取得在臺灣地區工作之許可，竟仍通過金小虎
    之面試，並基於幫助僱用之犯意，於同年月二十九日在前址將金小虎之資料呈報
    予金冠公司新竹分公司之行銷部經理ＭＯＨＡＭＡＤ  ＦＡＹＳＡＬ  ＢＩＮＤ
    ＷＡＨＩＤ（未經起訴，新加坡籍，西元一九七０年九月十七日生，護照號碼Ｓ
    0000000Ｊ），由ＭＯＨＡＭＡＤ決定自同年月二十九日起，僱用金小虎
    在新竹市區從事問卷調查工作，以一份問卷完成後，客人留下之電話號碼數目為
    支付工資依據，每問一支電話號碼付費新台幣（下同）二十元，計已支付金小虎
    約七千元，嗣金小虎於同年十月八日下午一時許在新竹市○○路圓環從事問卷調
    查時，為警當場查獲。
二、案經新竹市警察局第一分局報告臺灣新竹地方法院檢察署檢察官偵查起訴。
    理  由
一、訊據被告甲○○固不否認其為金冠公司新竹分公司之推廣部組長，證人金小虎前
    往應徵時，由其面試，並於同年月二十九日將證人金小虎之資料呈報予證人ＭＯ
    ＨＡＭＡＤ，由證人ＭＯＨＡＭＡＤ決定自八十八年九月二十九日起，僱用證人
    金小虎在新竹市區從事問卷調查工作等事實，惟否認有何幫助僱用大陸地區人士
    在臺灣地區工作之故意，辯稱：伊不知證人金小虎為大陸地區人士，伊曾懷疑證
    人金小虎是否為大陸地區人士而加以詢問，但證人金小虎表示不是大陸地區人士
    ，伊將證人金小虎之資料呈報予證人ＭＯＨＡＭＡＤ時已告知有懷疑證人金小虎
    是大陸地區人士，係證人ＭＯＨＡＭＡＤ表示缺人而決定僱用證人金小虎，與伊
    無關云云。經查：證人金小虎係大陸地區人士，於八十八年九月二十日入境臺灣
    地區，並經由應徵受雇於金冠公司新竹分公司從事問卷調查工作，業據證人金小
    虎證述明確，並有入出境管理局旅客證件留存收據、機票、中華民國臺灣地區旅
    行證各一紙附卷足佐（見偵卷第五至七頁），是證人金小虎係大陸地區人士而依
    法進入臺灣地區，未取得在臺灣地區工作之許可無疑；而被告先面試通過證人金
    小虎之應徵後，再將證人金小虎之資料呈報予證人ＭＯＨＡＭＡＤ決定僱用，被
    告呈報時有告知證人金小虎並非臺灣地區人士一節，亦經證人ＭＯＨＡＭＡＤ證
    述無訛（見本案卷第三至七頁），足見本件係因被告將證人金小虎之應徵資料呈
    報予證人ＭＯＨＡＭＡＤ，證人金小虎始能受雇而從事未經許可之工作，參以被
    告自承面試時並未察看證人金小虎之身分證件，已懷疑證人金小虎是大陸地區人
    士，其卻仍將資料呈報予證人ＭＯＨＡＭＡＤ，是證人ＭＯＨＡＭＡＤ僱用證人
    金小虎之結果並不違反被告之本意，被告辯稱不知證人金小虎是大陸地區人士，
    本件由證人ＭＯＨＡＭＡＤ決定雇用，與伊無關等語，即為卸責之詞，被告幫助
    證人ＭＯＨＡＭＡＤ僱用證人金小虎之犯行，事證明確，應依法論科。
二、核被告所為係幫助證人ＭＯＨＡＭＡＤ違反臺灣地區與大陸地區人民關係條例第
    十五條第四款之規定，應依刑法第三十條第一項之規定論以同條例第八十三條第
    一項之幫助犯，並依刑法第三十條第二項減輕其刑。爰審酌被告素行良好，犯罪
    雖後否認犯行，惟念及其係因受雇關係而幫助僱用，情節較輕，且所造成損害非
    鉅等一切情狀，量處如主文所示之刑，並諭知易科罰金之折算標準，以資懲儆。
    至於金冠公司、證人ＭＯＨＡＭＡＤ所涉違反臺灣地區與大陸地區人民關係條例
    部分，應由檢察官另行處理，附此敘明。
三、據上論斷：應依刑事訴訟法第四百五十二條、第二百九十九條第一項前段，臺灣
    地區與大陸地區人民關係條例第八十三條第一項，刑法第十一條前段、第三十條
    第一項、第二項、第四十一條，罰金罰鍰提高標準條例第二條，判如主文。
本案經檢察官羅雪梅到庭執行職務。
中      華      民      國    八十九    年      五      月    二十九    日
                              臺灣新竹地方法院刑事第二庭
                                            法    官  黃  美  盈
右正本證明與原本無異。
如不服本判決，應於判決送達後十日內向本院提出上訴狀( 應附繕本 )，上訴於
臺灣高等法院。
                                            書 記 官  呂  聖  儀
中      華      民      國    八十九    年      五      月    二十九    日


司法院資訊處製作；財團法人民間司法改革基金會備份。
